【裁判字號】    90,訴,477
【裁判日期】    900712
【裁判案由】    搶奪
【裁判全文】
臺灣彰化地方法院刑事判決                            九十年度訴字第四七七號
    公  訴  人  臺灣彰化地方法院檢察署檢察官
    被      告  戊○○
右列被告因搶奪案件，經檢察官提起公訴（九十年度偵字第一七五號），本院判決如
左：
    主  文
戊○○無罪。
    理  由
一、公訴意旨略以：被告戊○○與不詳年籍之成年男子，共同基於意圖為自己不法所
    有之犯意聯絡，共騎一部未懸掛車牌之機車，於民國（下同）八十八年三月六日
    十時三十分許，在彰化縣和美鎮○○路與倡和街口，趁被害人丁○○騎駛機車較
    慢之際，自後快速接近丁○○所騎之機車，並由其中一人伸手搶奪丁○○所有置
    放於機車置物籃內之黑色皮包（內有現金新台幣三萬元及丁○○身分證等物），
    得手後，二人旋即騎乘機車快速逃離現場。嗣戊○○將丁○○身分證交予乙○○
    ，於同年四月二十日十三時許，乙○○攜前開身分證行經彰化縣和美鎮○○路○
    段時，為警查獲，因認被告涉有刑法第三百二十五條第一項搶奪罪嫌等語。
二、按犯罪事實應依證據認定之，無證據不得推定其犯罪事實；不能證明被告犯罪者
    ，應諭知無罪之判決，刑事訴訟法第一百五十四條、第三百零一條第一項分別定
    有明文。又事實之認定，應憑證據，如未能發現相當證據，或證據不足以證明，
    自不能以推測或擬制之方法，為裁判基礎，此有最高法院四十年台上字第八六號
    判例參照。再認定犯罪事實，所憑之證據，雖不以直接證據為限，間接證據亦包
    括在內，然無論直接或間接證據，其為訴訟上之證明，須於通常一般之人均不致
    於有所懷疑，而得確信其為真實之程度者，始得據之為有罪之認定，倘其證明尚
    未達到此一程度，而有合理性懷疑之存在時，即無從為有罪之認定，此亦有最高
    法院七十六年台上字第四九八六號判例可參。
三、本件公訴人認被告戊○○涉有搶奪犯行，無非以被害人丁○○所有之皮包及身分
    證確於前揭時地遭人搶奪，證人乙○○持有該張身分證係被告委由其妻丙○○交
    付「阿成」再轉交乙○○，被告對該張身分證來源交代不清，暨有贓物認領保管
    單附卷等為主要論據。訊據被告戊○○堅詞否認涉有搶奪犯行，辯稱：丁○○之
    身分證係乙○○要伊去找甲○○拿取，再轉交乙○○等語。經查，被害人丁○○
    於八十八年三月六日十時三十分許，在彰化縣和美鎮○○路與倡和街口，遭二名
    共乘一部未懸掛車牌機車之男子，搶奪黑色皮包一只，內有現金三萬元及被害人
    身分證一張等情，業據被害人於警訊中指述甚詳，惟對於實施搶奪者之面貌、機
    車型式、顏色為何，均因事發突然且過程短促而未看清楚，亦據被害人陳述明確
    （見八十八年度偵字第四四六七號偵查卷第八頁、第二九頁），則被害人之指述
    及贓物認領保管單僅得證明被害人確有遭人搶奪之事實，尚無從據以推知必係被
    告所為，且被害人係於八十八年三月八日遭人搶奪，被告於八十八年四月十五日
    入臺灣彰化看守所觀察、勒戒前，告知證人乙○○其持有被害人丁○○身分證，
    業據證人乙○○於本院調查中證述屬實（見本院九十年五月二十八日訊問筆錄第
    五頁），復有被告歷次在監資料表一紙附卷可稽，則被告持有該張身分證之時間
    起點，僅能證明約在八十八年四月十五日前幾天，與被害人遭搶奪時點相距大約
    一個月，則被告在被害人遭搶奪後一個月內因侵占、竊盜、贓物而取得該張身分
    證均有可能，不能僅因被告持有該張身分證且無法交代來源，遽認被告確有搶奪
    犯行，況本案僅查獲被告持有被害人之身分證，對於案發當日同時遭搶之黑色皮
    包並未起獲，復未扣得相關搶奪犯罪工具，又乏關於被告如何涉犯本件搶奪情節
    之陳述，均無適於認定被告搶奪犯罪事實之證據，公訴人遽以搶奪罪名起訴論告
    ，自屬無憑。此外，復查無其他積極證據足認被告確有公訴人所指之搶奪犯行，
    其犯罪當屬不能證明，揆諸首揭法條及判例意旨，應諭知無罪之判決。
據上論斷，依刑事訴訟法第三百零一條第一項，判決如主文。
本案經檢察官黃淑媛到庭執行職務。
中    華    民    國      九十      年       七       月      十二      日
                            臺灣彰化地方法院刑事第三庭
                                  審判長法官
                                  法      官
                                  法      官
如不服本判決，應於判決送達後十日內向本院提出上訴狀


司法院資訊處製作；財團法人民間司法改革基金會備份。
